【裁判字號】    99,消債抗,6
【裁判日期】    990423
【裁判案由】    抗告事件
【裁判全文】
臺灣宜蘭地方法院民事裁定             99年度消債抗字第6號
抗告人即債務人  甲○○
上列抗告人因消費者債務清理條例更生事件，抗告人對於中華民
國99年3月9日本院98年度消債更字第72號裁定提起抗告，本院裁
定如下：
    主  文
抗告駁回。
抗告程序費用新台幣壹仟元由抗告人負擔。
    理  由
一、抗告意旨略以：抗告人固曾於民國98年9月15日結餘達125,2
    52元，但抗告人幾年前因配偶於大陸之官司，曾向親友商借
    新台幣（下同）10餘萬元，當親友知悉抗告人有意向銀行清
    償債務，即於98年10月初密集催討，惟恐家人安全受威脅，
    逼迫抗告人儘速全數清償，致抗告人與最大債權銀行協商未
    成，顯非抗告人於協商當時所能預料者，絕非惡意抵賴債務
    。且抗告人近年所存之累積金額，均係抗告人、配偶及長子
    3 人每餐共吃一個便當而來，致使抗告人對配偶及長子倍感
    內疚，鈞院卻依抗告人之配偶所有之活期存款收入所示之數
    額來平均計算，認定抗告人收入並無入不敷出之不能清償債
    務或有不能清償之虞之情事，駁回其聲請，顯係誤會，容有
    未洽。是原裁定認事用法既有違誤，為此狀請鈞院廢棄原裁
    定等語。
二、經查：
（一）抗告人自97年10月1 日起任職佛光大學擔任約僱技職人員
      ，收入每月約30,000元，惟自98年2 月起依本院97年度執
      字第16943 號強制執行事件之執行命令執行扣薪，每月實
      領薪資約21,000元。抗告人每月薪資係由佛光大學匯入抗
      告人所有合作金庫宜蘭分行0000000000000 活期儲蓄存款
      帳戶，抗告人再將薪資9 成至9成5之數額，轉匯入其配偶
      胡鄧梅所有之合作金庫宜蘭分行0000000000000 之活期儲
      蓄存款帳戶，此有佛光大學98年12月10日佛光人字第0980
      007525號函及薪資明細表、聲請人及其配偶之前述帳戶存
      摺影本附於原審卷內可稽。查胡鄧梅之前開帳戶，除抗告
      人所轉匯薪資收入以外，別無其他收入存款。依照抗告人
      98年12月18日陳報之每月生活支出（原審卷第60頁），扣
      除房貸部分後為21,880元，故將抗告人上開收入扣除支出
      後，所剩應極其有限，然核對抗告人之配偶胡鄧梅在合作
      金庫宜蘭分行之上開帳戶明細，每月扣除小額提款後，竟
      有所結餘，累積至98年9月15日，結餘總額已達125,252元
      ，每月平均結餘約1 萬餘元。如抗告人陳報之支出情形屬
      實，何以自98年2月起每月實領薪資約21,000 元，形式上
      已不足以支應每月支出之情形下，仍能每月匯款約9 成薪
      資至配偶胡鄧梅帳戶，並每月平均結餘約1 萬餘元？此顯
      非合理，足認抗告人陳報之收入支出情形顯非實在，無從
      認定確有不能清償債務或有不能清償債務之虞之情事。
（二）次查：抗告人之前開薪資，扣除法院扣薪部分及其所陳報
      之每月生活支出後，應已無餘裕可支付其所居住房屋之貸
      款，然自97年10月起至98年11月，抗告人卻均按時於月初
      繳納1萬2千餘元之房屋貸款本息，且無間斷，足見抗告人
      應另有來源不明且未經陳報之其他收入，用以支應此房屋
      貸款支出，並無不能清償債務或有不能清償債務之虞之情
      事。
（三）至抗告人雖辯稱：其另有積欠親友10餘萬元債務，於98年
      10月間因受密集催討趕緊全數清償云云，惟抗告人就此並
      未舉證以實其說，且縱然屬實，此僅係協商不成立之原因
      而已，抗告人仍未合理說明之前何以會有不明收入來源可
      資支應日常生活支出後，尚有結餘可以累積並支付每月房
      貸本息？顯然抗告人並未據實陳述支出收入情形，違反債
      務人之誠實信用之義務。另抗告人陳稱其近年所累積之金
      額，均係抗告人、胡鄧梅及其長子3 人每餐共吃一個便當
      而來云云，然未見抗告人舉證以實其說。況且抗告人所陳
      全家人每餐共食1 個便當乙節，核與抗告人於原審所陳報
      聲請前2年內必要支出中膳食費每日為350元（含配偶及小
      孩），在支出數額上亦顯不相當，益證抗告人陳述不實，
      故抗告人前開所辯，要難採信。
（四）綜上，抗告人每月既有結餘存款及來源不明之收入，其所
      陳報之內容顯有不實，自無不能清償債務或有不能清償之
      虞之情形，本件抗告人所提抗告理由既非可採，從而原審
      駁回其聲請，核無違誤。抗告意旨指摘原裁定不當，求予
      廢棄並裁定准予更生，為無理由，應予駁回。
三、據上論結，本件抗告為無理由，依消費者債務清理條例第15
    條，民事訴訟法第495條之1第1 項、第449條第1項、第95條
    、第78條，裁定如主文。
中    華    民    國    99    年     4    月     23   日
                  臺灣宜蘭地方法院民事庭
                      法  官  林俊廷
正本係照原本作成。
本件不得再抗告。
中    華    民    國    99    年     4    月     26   日
                      書記官  許麗汝

司法院資訊處製作；財團法人民間司法改革基金會備份。
